【裁判字號】    91,易,3561
【裁判日期】    920904
【裁判案由】    詐欺
【裁判全文】
臺灣板橋地方法院刑事判決                        九十一年度易字第三五六一號
    公  訴  人  臺灣板橋地方法院檢察署檢察官
    被      告  甲○○
右列被告因詐欺案件，經檢察官提起公訴（九十一年度偵字第一一四一號），本院判
決如左：
    主  文
甲○○無罪。
    理  由
一、公訴意旨略稱：被告甲○○係左頌模具實業有限公司 (臺北縣樹林市鎮○街三三
    七號，以下簡稱左頌公司) 負責人，明該公司財務已出現問題，無支付貨款之能
    力，亦無付款之意思，仍意圖為自己不法之所有並基於概括之犯意，自民國八十
    六年六月三十日起，向告訴人華揚精密鋼模股份有限公司 (以下簡稱華揚公司)
    訂購模具，告訴人華揚公司負責人乙○○不知左頌公司財務有問題，仍依約交貨
    ，迄八十六年九月十一日止，貨款共計新臺幣 (下同) 六十四萬七千餘元。嗣被
    告簽發支付貨款之支票，屆期均因拒絕往來而遭退票，因認被告涉有刑法第三百
    三十九條第一項之詐欺取財罪嫌。
二、公訴意旨認被告涉有前開罪嫌，係以：右揭事實業據告訴代表人乙○○指訴甚詳
    ，且依卷附之支票往來明細，被告於八十六年九月二十日即已出現退票情形，與
    告訴人最後一次交貨日期相近，顯被告故意隱瞞財務不佳之事實，並繼續向告訴
    人訂貨，使告訴人陷於錯誤依約交貨，被告則迄今未支付分文，其不法所有之意
    圖甚明等情為其主要論據。訊據被告甲○○堅決否認有何詐欺犯行，辯稱：伊與
    告訴人華揚公司負責人乙○○以前就是朋友關係，後來伊自己創業，他幫伊的忙
    ，信任伊，才把東西賣給伊，伊因為經營不好財務困難才無法付他貨款，伊創業
    不到半年公司就倒了，伊並非蓄意詐欺等語。
三、按刑法第三百三十九條第一項詐欺罪之成立，以意圖為自己或第三人不法所有，
    以詐術使人將本人或第三人之物交付為要件，所謂以詐術使人交付，必須被詐欺
    人因其詐術而陷於錯誤，若其使用方法，不能認為詐術，亦不致使人陷於錯誤，
    即不構成該罪 (最高法院四十六年度台上字第二六○號判例參照) 。經查：
  (一)被告所經營之左頌公司係自八十六年六月二十三日起向告訴人華揚公司購買模具
    ，告訴人華揚公司最後一次交貨是在同年九月十一日，其中六、七月份之貨款總
    額為四十一萬四千一百十二元，告訴人華揚公司於七月三十日開立金額為四十一
    萬四千一百十二元之統一發票予左頌公司，被告亦於八月中旬時交付以左頌公司
    為發票人、臺北區中小企業銀行 (嗣改名為臺北國際商業銀行) 樹林分行為付款
    人、票載發票日為同年十一月十日、面額為四十一萬四千一百十二元之支票一紙
    予告訴人華揚公司以支付貨款；又八月份之貨款總額為十一萬二千七百四十四元
    ，九月份之貨款總額為十二萬零六百五十九元，告訴人華揚公司分別於八月二十
    四日、九月二十二日開立同額之統一發票予左頌公司，而被告就八、九月份之應
    付貨款猶未支付，亦未給付支票，以上貨款總計為六十四萬七千五百十五元；嗣
    前開支票屆期時經告訴人華揚公司提示，因發票人已列入拒絕往來而遭退票等情
    ，業經被告是承在卷，且據告訴人華揚公司之負責人乙○○指陳明確，並有告訴
    人華揚公司提出之送貨單、統一發票、支票及退票理由單在卷可稽，合先敘明。
  (二)經本院向臺北國際商業銀行樹林分行函查左頌公司前述支存帳戶之交易往來明細
    ，該行函覆稱左頌公司係八十六年八月二日開戶、八十六年十一月七日列入拒絕
    往來，有該行九十二年七月二十三日 (○九二) 北商銀樹字第○○○八七號函在
    卷可稽。又依卷附之前開函文所檢附該帳戶全部往來明細表，參酌檢察官於偵查
    中所查詢該帳戶之全部退補紀錄 (見偵查卷第八十一至八十三頁) ，可見該支存
    帳戶於八十六年八、九月份各有多筆兌現紀錄，且八月份兌付情形正常，而九月
    份除於九月二十日有三張支票 (面額一張為四萬元、二張為三萬零四百元) 因存
    款不足退票外，其餘兌付情形亦正常，且前述三張退票嗣亦均已註銷退票。從而
    ，本件被告自八十六年六月二十三日起至同年九月十一日陸續向告訴人華揚公司
    購貨當時，左頌公司尚均能如期兌付所開出之支票，尤其，被告向告訴人華揚公
    司購貨，交易總數量有一半以上是集中在八十六年七月份，既無其他積極證據足
    以證明被告經營之左頌公司於八十六年六、七月間之財務狀況已惡化至無力支付
    貨款，豈能遽指被告故意隱瞞財務不佳之事實，而認其自始即不欲付款意圖詐騙
    ？又倘若被告果真意在詐取貨物，怎會八十六年八、九月份之叫貨數量反而遠不
    及七月份之數量？按商場交易買賣本有一定風險，出賣人於售貨後倘未如期回收
    貨款，非必即應科買受人以詐欺刑責，仍應視買受人實際有無施用詐術情事而定
    ，況出賣人通常於售貨前會對買受人之債信情形有所評估，倘無證據足以認被告
    有施用詐術情事，尤不應因告訴人華揚公司嗣後未獲付款即全咎責於受被告詐欺
    。本件既無證據足以認被告陸續向告訴人華揚公司購貨均是出於欺罔手段，自僅
    屬民事債務糾紛，應另循民事法律途徑解決。此外，復查無其他積極證據足資證
    明被告有何詐欺犯行，不能證明被告犯罪，爰依法諭知無罪之判決。
據上論斷，應依刑事訴訟法第三百零一條第一項，判決如主文。
本案經檢察官伍逸康到庭執行職務。
中      華      民      國  九十二    年      九      月      四      日
                                  台灣板橋地方法院刑事第五庭
                                      法  官    戴   嘉   清
右正本證明與原本無異
如不服本判決應於送達後十日內向本院提出上訴狀
                                      書記官    陳   春   銘
中      華      民      國    九十二    年      九      月      九      日


司法院資訊處製作；財團法人民間司法改革基金會備份。
